【裁判字號】    92,易,523
【裁判日期】    920917
【裁判案由】    動產擔保交易法
【裁判全文】
臺灣板橋地方法院刑事判決                          九十二年度易字第五二三號
    公  訴  人  臺灣板橋地方法院檢察署檢察官
    被      告  乙○○
右列被告因違反動產擔保交易法案件，經檢察官提起公訴（九十一年度偵字第二一九
六五號），本院判決如左：
    主  文
乙○○動產擔保交易之債務人，意圖不法之利益，將標的物遷移，致生損害於債權人
，處有期徒刑陸月，如易科罰金，以佰元折算壹日。
    理  由
一、乙○○前曾於民國八十六年間因犯竊盜案件，經本院以八十六年度板簡字第三四
    五號判處有期徒刑六月，緩刑三年，嗣於八十七年十一月十六日撤銷緩刑；又於
    八十七年間因犯詐欺案件，經臺灣士林地方法院以八十七年度易字第一七三三號
    判處有期徒刑五月確定；復於八十七年因違反毒品危害防制條例案件經本院以八
    十七年度訴字第一九八四號判處有期徒刑七月，嗣經上訴臺灣高等法院駁回其上
    訴確定；又於八十七年間因犯竊盜案件，經本院以八十七年度易字第五一六三號
    判處有期徒刑二年六月確定，嗣經臺灣高等法院以八十八年度聲字第七六三號定
    其應執行有期徒刑三年六月，於八十九年十一月十六日縮短刑期假釋出監，指揮
    書執畢日期為九十一年六月二日（不構成本件累犯）；猶不知悔改，於九十一年
    五月二十一日，以動產擔保交易法動產抵押之方式，向遠東國際商業銀行股份有
    限公司（下稱遠東商銀），提供自己所有之車牌號碼Ｕ四─四五Ｏ七號自用小客
    車，為動產擔保標的物，辦理消費性貸款，借貸新台幣（下同）二十五萬元，為
    動產擔保交易之債務人。雙方約定貸款期限，自九十一年五月二十八日起至九十
    四年五月二十八日止，並自九十一年六月二十九日起，分三十六期攤還，以一個
    月為一期，每期攤還九千九百二十一元，分期款合計為三十三萬四千四百七十六
    元。在價金未付清之前，標的物僅得依約占有使用，不得任意遷移或為其他處分
    。遠東商銀另於九十一年八月十五日，將前開債權及其擔保物權，讓與和潤企業
    股份有限公司（下稱和潤公司），復辦理動產擔保交易動產抵押設定債權人變更
    登記。詎乙○○在貸得上開消費性貸款後，自第一期起即未支付任何貸款金。並
    意圖為自己不法之利益，將上開動產擔保標的遷移，不知去向。致和潤公司無法
    占有動產標的，依動產擔保交易法行使取償之權益而受有損害。
二、案經和潤公司訴由臺北縣政府警察局樹林分局報請臺灣板橋地方法院檢察署檢察
    官偵查起訴。
    理  由
一、訊據被告乙○○坦承親自在貸款借據暨動產抵押契約書上簽名，為動產擔保交易
    之債務人，然矢口否認有違反動產擔保交易法之犯行，辯稱：「這部車是丁○○
    介紹購買，也是丁○○介紹我貸款的，我沒有拿到這筆貸款款項，我連車都沒有
    看到，這部車在錢莊裡面，我有詢問丁○○，丁○○說貸款沒有下來，而因車主
    欠錢莊錢，車在錢莊裡面沒有拿出來，過戶時是拿原始資料辦理過戶，不是拿行
    照出來，行照應該在錢莊，亦不知前車主是誰」云云（見九十二年三月十二日訊
    問筆錄第三頁）。經查：(一)右揭犯罪事實，業據告訴人之公司職員丙○○指訴綦
    詳，且證人即告訴人公司辦理本件貸款之業務員甲○○到庭具結證述：「這一筆
    款項實撥二十五萬元，是匯到我女友李欣潔的名下，我原本是要匯給丁○○，但
    是我找不到他的帳戶，公司就先匯給我，由我轉交給丁○○。（法官問：貸款人
    是乙○○你為何匯給丁○○？）因為丁○○是車行我們是匯錢給許志超，乙○○
    只能拿到車，不能拿到錢」等語（見九十二年四月九日訊問筆錄第三頁至第四頁
    ）；(二)又證人即車商丁○○到庭具結證稱：「是原車主戊○○說有一部車要賣，
    有一個姚賢孝要買車就找乙○○來辦理貸款，戊○○跟我說錢不夠無法交車，那
    時候錢已經在我這邊了，但是那天我又被少年隊的警察抓走了，就讓乙○○把錢
    領走」等語。被告於丁○○到庭後即供承：「我去少年隊拿十九萬八千元，我只
    是簽名而已，錢已經被姚賢孝拿走了，姚賢孝說要去找丁○○。我確實沒有看過
    那部車，我連他（指丁○○）車廠在那裡我都不知道，只是姚賢孝要買車，讓我
    當車主，他有說他會按時繳貸款」等語（均見九十二年八月二十日審判筆錄第四
    頁至第六頁）。(三)並有遠東銀行貸款申請書、貸款借據暨動產抵押契約書及和潤
    企業撥款同意書、汽車出廠與貨物稅完稅照證、第一銀行匯款通知單、小客車行
    照影本各一份附卷可稽（見臺灣板橋地方法院檢察署九十一年度偵字第二一九六
    五號卷宗第十三頁至第十六頁及）。被告究係自己購買上開小客車，或僅係小客
    車名義人由他人買車而辦理貸款，供詞反覆，顯見被告之辯解僅係卸責之詞，不
    足採信。被告既與告訴人簽立書面契約，而為動產擔保交易之債務人，即有應善
    盡保管人之義務，不得任意遷移或為其他處分，是被告既未曾繳納分期款，復已
    不知上開小客車目前在何處，顯然已違反動產擔保交易法之規定。事證明確，被
    告犯行洵堪認定，應予依法論科。
二、核被告乙○○所為，係犯動產擔保交易法第三十八條之動產擔保交易之債務人，
    意圖不法之利益，將標的物遷移，致生損害於債權人罪。爰審酌被告之素行、犯
    罪之動機、目的手段、所造成之損害，及犯罪後否認犯行飾詞圖卸等一切情狀，
    量處如主文所示之刑，並諭知易科罰金之折算標準，以示懲儆。
據上論斷，應依刑事訴訟法第二百九十九條第一項前段，動產擔保交易法第三十八條
，刑法第十一條前段、第四十一條第一項前段，罰金罰緩提高標準條例第一條前段、
第二條，判決如主文。
本案經檢察官陳伯厚到庭執行職務
中        華        民        國    九十二    年    九    月    十七    日
                                  臺灣板橋地方法院刑事第一庭
                                        法  官    潘  翠  雪
右正本證明與原本無異。
如不服本判決，應於判決送達後十日內向本院提出上訴狀 (應附繕本) ，上訴於
臺灣高等法院。
                                        書記官    張  成  龍
中        華        民        國    九十二    年    九    月    十七    日


司法院資訊處製作；財團法人民間司法改革基金會備份。
